臺灣新竹地方法院民事裁定
111年度消債清字第37號
聲  請  人  
即債務人    范文正  


代  理  人  李典穎律師（法扶律師）
相  對  人  
即債權人    聯邦商業銀行股份有限公司


法定代理人  林鴻聯  
相  對  人  
即債權人    永豐商業銀行股份有限公司

法定代理人  曹為實  
相  對  人  
即債權人    凱基商業銀行股份有限公司


法定代理人  龐德明  


相  對  人  
即債權人    中國信託商業銀行股份有限公司


法定代理人  利明献  


相  對  人  
即債權人    富邦人壽保險股份有限公司

法定代理人  蔡明興  
上列當事人因消費者債務清理事件聲請清算，本院裁定如下：
    主  文
聲請人范文正自中華民國一一一年九月二十八日十一時起開始清
算程序。
命司法事務官進行本件清算程序。
    理  由
一、按債務人不能清償債務或有不能清償之虞者，得依本條例所
    定更生或清算程序，清理其債務；消費者依本條例所清理之
    債務，不以因消費行為所生者為限；債務人於法院裁定開始
    更生程序或許可和解或宣告破產前，得向法院聲請清算；債
    務人對於金融機構負債務者，在聲請更生或清算前，應向最
    大債權金融機構請求協商債務清償方案，或向其住、居所地
    之法院或鄉、鎮、市、區調解委員會聲請債務清理之調解，
    消費者債務清理條例（下稱消債條例）第3條、第80條前段
    、第151條第1項、消債條例施行細則第2條第2項分別定有明
    文。次按法院開始清算程序之裁定，應載明其年、月、日、
    時，並即時發生效力；法院裁定開始更生或清算程序後，得
    命司法事務官進行更生或清算程序，必要時，得選任律師、
    會計師或其他適當之自然人或法人一人為監督人或管理人，
    亦為消債條例第83條第1項、第16條第1項所明定。
二、本件聲請意旨略以：聲請人前有不能清償債務之情事，而積
    欠債務總額新臺幣（下同）1,025,000元（見調解卷第15頁
    ），前於民國（下同）111年4月間向本院聲請債務前置調解
    ，惟於調解期日前，最大債權銀行即中國信託商業銀行股份
    有限公司（下稱中國信託銀行）具狀表示：因聲請人表示每
    月還款能力僅1,000元，評估無調解成立可能（見調解卷第6
    3頁），以致前置調解不成立，聲請人於111年4月28日具狀
    聲請更生（見調解卷第57頁）。嗣因聲請人表示其左腿因先
    天性小兒麻痺而行動不便，長年仰賴右腿行走，導致脊椎彎
    曲，目前雙腿及腰椎都有萎縮現象，更因年齡及長期依靠勞
    力維生，導致病情加劇，恐無法如往日依靠勞力賺取金錢維
    生，具狀改聲請清算程序（見本卷第83頁）。為此，爰依消
    債條例請求裁定准許清算等語。
三、經查：
㈠、聲請人前開主張，有聲請人111年4月28日及111年9月6月聲請
    狀、中國信託銀行111年5月3日陳報狀附於本院111年度司消
    債調字第81號卷及本案卷內可稽（見調解卷第57、63頁、本
    卷第83頁），並經本院調閱上開卷宗查閱屬實，堪認聲請人
    已依消債條例之規定聲請前置調解未能成立。是以，聲請人
    據以聲請清算，本院自應綜合聲請人目前全部收支及財產狀
    況，評估是否已不能維持符合人性尊嚴之最基本生活條件，
    而有「不能清償或不能清償之虞」等情。
㈡、關於聲請人之財產收入及支出部分：聲請人名下有富邦人壽
    保單價值約112,315元（截至111年3月18日止）、西元2001
    及2012年出廠之車牌號碼0000-00、NQS-7093之汽機車、5筆
    投資（太平洋電線電纜股份有限公司、松上電子股份有限公
    司、致伸科技股份有限公司、敬鵬工業股份有限公司、華南
    金融控股股份有限公司），此有聲請人提出之富邦人壽保單
    資料、台灣集中保管結算所保管帳戶客戶餘額表、機車行車
    執照、本院依職權調查聲請人稅務電子閘門財產所得調件明
    細表、法務部高額壽險資訊連結作業等件在卷為證（見調解
    卷第33頁、本卷第13-25、53、67頁），是聲請人名下尚有
    可充清算財團分配之財產，先予敘明。聲請人陳稱有小兒麻
    痺，現在肌肉一直在萎縮，因為都用右腳在走路，所以右腳
    現在也有問題，也有壓迫到腰椎神經，目前於Uber Eats從
    事外送業務，哥哥有時候會幫忙送，之前身體狀況比較好（
    可以外送），最近又比較嚴重，現在差不多只有1萬2左右，
    自110年起每月領取身障補助5,065元等語（本卷第49、79-8
    1頁），並提出外送收入資料、上開補助存摺封面暨內頁明
    細影本、身心障礙證明等件在卷為證（見本卷第55-57、59
    、61-65、85頁），依聲請人提出之上開收入資料，聲請人
    於111年8月份收入約12,102元（見本卷第85頁），本院考量
    聲請人為52年次，現年59歲（調解卷第19頁），罹患小兒麻
    痺，領有中度身心障礙證明，衡諸其工作性質，亦會因其身
    體健康狀況及每月接單情形不同而有異，本院爰暫以聲請人
    上開陳報收入12,102元，連同身障補助5,065元，合計約17,
    167元，作為計算聲請人每月可處分所得之依據；又聲請人
    主張依消債條例第64條之2第1項規定計算其個人每月必要支
    出之數額（見調解卷第13頁）。經查：聲請人自陳現居住於
    新竹縣竹東鎮（見本卷第47頁），本院參酌111年度臺灣省
    每人每月必要生活費為17,076元（111年度每月生活所必需〈
    必要生活費用〉數額一覽表，見本卷第69頁），則本件聲請
    人每月生活必要支出即以17,076元，洵堪認定。
㈢、從而，聲請人主張無法負擔債務等語，以聲請人每月收入約1
    7,167元，扣除每月必要生活支出17,076元觀之，僅餘約91
    元可供清償債務，且聲請人現積欠債務數額已達約1,081,23
    6元（不含富邦人壽之保單借款債務約440,674元），此有債
    權人之陳報狀附於調解卷內可參（見調解卷第55、61、65、
    59頁），衡以聲請人為52年次、現年59歲（見調解卷第19頁
    ），距法定強制退休年齡65歲僅餘6年，堪認聲請人有不能
    清償債務之情事存在。本院審酌聲請人積欠之債務數額、及
    其年齡、收入、財產、生活費用支出等狀況，堪認聲請人之
    經濟狀況已有不能清償債務之情事。從而，聲請人處於不能
    清償之客觀經濟狀態，而有藉助清算制度調整其與債權人間
    之權利義務關係而重建其經濟生活之必要。
四、綜上所述，本件聲請人為一般消費者，依其年齡、勞力、收
    入及財產狀況，確有不能清償債務之情事，且未經法院裁定
    開始更生程序或許可和解或宣告破產，本院審酌聲請人名下
    尚有富邦人壽保單、西元2001及2012年出廠之車牌號碼0000
    -00、NQS-7093之汽機車、5筆投資，業如前述，可充清算財
    團，應有清算實益。此外，聲請人復查無消債條例第6條第3
    項、第8條或第82條第2項所定應駁回清算聲請之事由存在，
    則聲請人聲請清算，核屬有據，自應准許，並依首揭規定命
    司法事務官進行本件清算程序。
五、爰裁定如主文。 　　　　
中    華    民    國   111    年    9     月    28    日
                        民事第二庭   法  官   陳麗芬
以上正本係照原本作成。
本裁定不得抗告。
中    華    民    國   111    年    9     月    28    日
                                     書記官   曾煜智